---
title: "Muestreo aleatorio simple"
author: "Armando Jhunior"
date: "2/6/2021"
output: html_document
---

```{r setup, include=FALSE}
knitr::opts_chunk$set(echo = TRUE)
library(latex2exp)
```

## **Caso: Tienda ABC**

ABC es una empresa fundada en el año 2010, se dedica a la producción de bolsas de cemento, la empresa cuenta con locales principalmente en Lima y también en Provincias. El gerente de la empresa desea realizar un estudio con el objetivo principal de estimar el ingreso medio mensual (en soles) de los trabajadores, para ello se aplica a la información disponible un muestreo aleatorio simple con un tamaño de muestra de 40. Las variables utilizadas son:

- Número de hijos
- Ingreso mensual (en soles)
- Turno (mañana, tarde)
- Puesto de trabajo (ingeniero, obrero, supervisor)

Los datos se muestran en el archivo cemento.xlsx

```{r}
library(readxl)
data <- read_xlsx("cemento.xlsx")
colnames(data)    # variables
dim(data)         # dimensión del dataframe
```

### Fase de selección de la muestra

```{r, message=FALSE}
n <- 40           # tamaño de muestra
N <- dim(data)[1] # tamaño de población
f <- n/N          # fracción de muestreo

RNGkind(sample.kind = "Rounding")
set.seed(2021)

# selección de 40 índices
indices <- sort(sample(N, n, replace = F))
# muestra
muestra <- data[indices, ]
head(muestra)
```

#### Los datos muestrales del ingreso mensual del cliente, se ajustarán a una distribución normal

$H_{0}$:Los datos se ajustan a una distribución normal

$H_{1}$:Los datos se ajustan a una distribución normal

```{r}
shapiro.test(muestra$`Ingreso mensual`)

if (shapiro.test(muestra$`Ingreso mensual`)$p > 0.05) {
  print("No hay suficiente evidencia estadística para rechazar la hipótesis nula")
} else {
  print("Hay suficiente estadística para rechazar la hipótesis nula")
}

```

### **Preguntas**

#### 1. Estimar el ingreso promedio mensual de los trabajadores

```{r, warning=FALSE}
ybar <- mean(muestra$`Ingreso mensual`)
s2 <- var(muestra$`Ingreso mensual`)
vybar <- (s2/n)*(1-f) # varianza del estimador
eeybar <- sqrt(vybar)
cvybar <- eeybar*100/ybar

# Intervalos de confianza a un 95% para la media poblacional
LI <- ybar - qnorm(1-0.05/2)*eeybar
LS <- ybar + qnorm(1-0.05/2)*eeybar
c(LI,LS)

# Intervalos de confianza a un 95% para el total poblacional
n*c(LI,LS)

```

#### 1. Estimar la proporción de trabajadores que trabajan en el turno tarde

```{r}
unique(muestra$Turno)            # valores únicos de la variable
table(muestra$Turno)             # tabla de frecuencias
prop.table(table(muestra$Turno)) # tabla de proporciones

p <- prop.table(table(muestra$Turno))[2]
vp <- p*(1-p)*(1-f)/(n-1)
eep <- sqrt(vp)
cvp <- eep*100/p

# Intervalos de confianza a un 95% para la proporción
LI <- p - qnorm(1-0.05/2)*eep
LS <- p + qnorm(1-0.05/2)*eep
c(LI,LS)

# Intervalos de confianza a un 95% para el total poblacional
c(floor(N*LI), ceiling(N*LS))
```